臺灣新竹地方法院民事簡易判決　　　　　　　　　　九十二年度竹簡字第五四０號
　　原　　　告　丙○○
　　訴訟代理人　乙○○
　　被　　　告　甲○○
右當事人間請求損害賠償號事件，經本院刑事庭移送前來，於中華民國九十三年七月
二十八日辯論終結，本院判決如左：
    主      文
被告應給付原告新台幣壹萬貳仟佰陸拾捌元。
原告其餘之訴駁回。
訴訟費用由被告負擔二十分之一，餘由原告負擔。
本判決第一項得假執行。
    事實及理由
一原告主張：被告於民國九十一年七月十四日上午十時帶一位不知名打手，至原告家
  中圍毆原告，致原告鼻樑受傷大量流血。原告自從被被告打後，身受恐懼，每晚都
  在恐惶之中，況且家中尚有妻兒、女深怕波及，以致患得憂鬱症及無工作能力。原
  告因遭被告打傷後，不斷遭其以黑社會（拿槍）等恐嚇話語，致使身體上的受傷之
  外，讓妻、兒感到沒有安全感非常憂鬱，原告到醫院檢查，經醫師診斷後證實有「
  憂鬱症」現象，妻、兒較為輕微，原告因被告前揭傷害受有如下之損害：(一)原告自
  受傷之後（九十一年七月十五日至九十一年八月十五日），因傷未癒及憂鬱症困擾
  ，導致無法工作（大約一個月），原告是開計程車為生的，一天收入大約二千元以
  上，一個月短收了六萬元。(二)原告必須每天到醫院換藥、就診，車資來回三百元，
  就診費約一百五十元，一個月花費一萬三千五百元。(三)出庭至今開診斷書數份，花
  費三千元。(四)原告與被告在訴訟期間無法工作，致使母親很不諒解，常常被指責，
  親情嚴重受損，請求被告應付原告五萬元之賠償（親情無價）。(五)原告與妻、兒在
  受到傷害及精神上的痛苦及威脅下，生活十分痛苦，已達到不易恢復之程度，常常
  因害怕而不敢睡覺，造成嚴重失眠，實在不是人過的，醫生說原告正值壯年之時，
  需要三到五年慢慢才有可能好，想到此，原告上有母親，下有妻兒要養，真不知如
  何是好，為此請求嚴辦被告，不要再給被告覺得賠點錢就可沒事，嚴防下一次再打
  人賠錢就了事的心態，爰請求被告賠償原告精神慰撫金二十萬元等語。並聲明：被
  告應給付原告三十萬元。
二被告則以：原告稱其被打傷後，不斷遭黑社會（拿槍）等恐嚇，致罹患「憂鬱症」
  等語，純屬自編之詞，況「憂鬱症」絕非一朝一夕即發生，顯然原告在之前即有此
  症狀，以上歸責被告，請求賠償，難非有理等語，資為抗辯。
三得心證之理由：
(一)按侵權行為賠償損害之請求權，除須有損害之發生，及有責任原因之事實外，並以
  二者之間有相當因果關係為其成立要件，故侵權行為賠償損害之訴訟，原告須先就
  上述成立要件為相當之證明，始能謂其請求權存在。又本於侵權行為請求損害賠償
  之訴，法院應先就侵權事實之發生予以確定，而後據以判定被告就其發生是否與有
  故意或過失（最高法院四十四年度台上字第一０八號、七十八年度台上字第一五號
  分別著有判決可資參照）。是以，本件首須審究被告有無原告所主張之侵權事實？
  經查：
(1)被告與另一友人於九十一年七月十四日上午十時許陪同原告哥哥之岳父即訴外人鄭
  漢江至新竹市○○路○段一六二巷十六號原告住處時，在該處門口兩造發生爭執而
  互相拉扯，被告將原告推倒，致原告撞擊路旁水管因此受有鼻樑挫傷併流鼻血之傷
  害等情，業據目睹證人即原告哥哥之岳父鄭漢江、原告之母羅賴桂英等人，於被告
  被訴傷害刑事案件偵審中分別到庭證述綦詳。被告雖否認上情，抗辯是原告自己跌
  倒云云，然查，證人鄭漢江證稱：「．．我只是去作客，我兩個朋友只有跟他有拉
  扯後他摔倒受傷，並沒有打他，．．因為我的女兒嫁給報案人（即原告）的哥哥，
  嚴格算來我是他的姻親，（當時發生狀況為何？為何要毆打羅員？）因為我要去看
  我的女兒及孫子所以才會到羅員的家（女兒與羅員為同戶內居住），我剛到時羅員
  有向我說一些話但我聽不清楚他在說甚麼，之後他說我是不是要帶人來找他麻煩，
  這時我的朋友告訴他我們是來作客的，隨後他跟我的其一朋友一言不合雙方發生拉
  扯，在拉扯間他的頭撞到了一旁的鐵器造成顏面受傷，隨後他便進入廚房內拿菜刀
  護衛，我們便走了，．．跟他拉扯的是我的其中一個朋友，我並沒有打他。．．．
  我只有一位朋友都有跟他發生拉扯另一位並沒有與他拉扯．．．」（臺灣新竹地方
  法院檢察署九十一年度偵字第四四一六號卷九十一年七月十四日警訊筆錄）、「．
  ．．（你帶去的其中一位朋友有推倒告訴人（即原告，下同）？）是。他是我在花
  市泡茶的朋友，（你朋友為何要推告訴人？）因為他一直在罵人，又很大聲。．．
  」（見同上卷第九十一年九月十七日訊問筆錄）、「當時我和甲○○去告訴人住處
  ，告訴人情緒失控一直在亂罵，甲○○去勸阻，兩個人在門口拉扯，告訴人就摔倒
  在門口的馬路上，鼻子撞到水管流血。」（見臺灣新竹地方法院檢察署九十一年度
  他字第五０九號卷九十一年十一月二十八日訊問筆錄）等語；另證人羅賴桂英證述
  ：「．．那時我看到我的小兒子丙○○罵鄭漢江，而後鄭漢江所帶兩名不知名人士
  其中一位就推丙○○，撞到旁邊的水管鼻子流鼻血，而後我小兒子便到廚房內拿一
  把菜刀出來示威，然後鄭漢江等三人就離去。．．．」（臺灣新竹地方法院檢察署
  九十一年度偵字第四四一六號卷九十一年七月十四日警訊筆錄）、「．．是他（即
  原告）先一直罵人，見到人就一直罵人，鄭漢江的朋友就推了告訴人一下，結果鼻
  子去撞到水管，．．」（見同上卷九十一年九月十七日訊問筆錄）、「（九十一年
  七月十四日上午十時許，何人在告訴人住處將告訴人推倒？）就是現在於庭上的甲
  ○○。當時鄭漢江與甲○○一起來告訴人住處，我也住在告訴人處，我當時看到丙
  ○○一直罵人，不知在罵誰，甲○○就是在告訴人住處門口路上將告訴人推倒，告
  訴人去撞到路旁水管致鼻子流血。」（見臺灣新竹地方法院檢察署九十一年度他字
  第五０九號卷九十一年十一月二十八日訊問筆錄）等語。核上開證人羅賴桂英、鄭
  漢江兩人所述案發當時之情節大致相符，且有惠民醫院九十一年七月十四日診斷證
  明書、新竹市警察局受理刑事案件報案三聯單各一件附卷可稽，是被告抗辯是原告
  自己跌倒云云，自不可採。參諸，被告被訴傷害刑事案件，經臺灣新竹地方法院檢
  察署九十一年度偵字第七一四九號、本院九十二年度竹簡字第七七號案件偵審結果
  ，亦認定被告確有推倒原告致原告受有前揭傷害之事實，並判處被告傷害罪刑確定
  ，有各該案卷可參。綜上各情，原告主張被告出手推倒原告，致其受有前揭傷害之
  事實，堪為可採。
(2)又原告主張被告於前揭時地帶一位不知名打手，至原告家中圍毆原告，致原告鼻樑
  受傷大量流血。原告自從被被告打後，身受恐懼，每晚都在恐惶之中，況且家中尚
  有妻兒、女深怕波及，以致患得憂鬱症及無工作能力。原告因遭被告打傷後，不斷
  遭其以黑社會（拿槍）等恐嚇話語，致使身體上的受傷之外，讓妻、兒感到沒有安
  全感非常憂鬱，原告到醫院檢查，經醫師診斷後證實有「憂鬱症」現象云云，惟查
  ，依前揭目睹證人羅賴桂英、鄭漢江等人證述觀之，推倒原告者僅為被告一人，並
  無他人參與圍毆原告、或被告有出言恐嚇原告之情事，而原告復未能舉證證明被告
  有與他人共同圍毆原告或出言恐嚇原告之行為，是以，原告主張被告有與他人共同
  圍毆及出言恐嚇等情，尚乏所據。再者，原告於被告被訴傷害刑事案件偵審中到庭
  陳述：「．．．那天我站在家大門口，鄭漢江帶他二個朋友過來，就突然跳下來打
  我一拳，然後我跌倒，他們三人就一起來打我。我現在提出一張診斷證明書，因為
  我時常要處理我哥哥之間的事情，久了之後，導致我得到憂鬱症，我只要一看到外
  人來，我就會看到有影子，來造成我生活上的壓力。」等語（見臺灣新竹地方法院
  檢察署九十一年度偵字第四四一六號卷九十一年九月十七日訊問筆錄），是依原告
  前揭所述，其罹患憂鬱症顯非被告前揭推倒原告之行為所致，且衡諸常情，被告在
  與原告之偶發衝突中，推倒原告致其受有前揭鼻樑挫傷併流鼻血之傷害，通常情形
  並不會發生原告罹患憂鬱症之結果，因此，原告罹患憂鬱症與被告之前揭傷害行為
  亦難認有相當因果關係。綜上各情，原告主張被告有前揭與他人圍毆、恐嚇原告致
  原告罹患憂鬱症等侵權行為之事實，自屬無據。
(三)次按因故意或過失，不法侵害他人之權利者，負損害賠償責任。不法侵害他人之身
  體或健康者，對於被害人因此喪失或減少勞動能力或增加生活上之需要時，應負損
  害賠償責任。又不法侵害他人之身體者，被害人雖非財產上之損害，亦得請求賠償
  相當之金額。民法第一百八十四條第一項前段、第一百九十三條第一項、第一百九
  十五條第一項前段分別定有明文。查被告出手推倒原告，因而致原告受有前揭鼻樑
  挫傷流鼻血之傷害，既已認定，依首揭說明，原告主張被告應負侵權行為損害賠償
  責任，自屬有據，爰審酌如左：
(1)原告主張其支出醫藥費、至醫院換藥、就診車資等合計約一萬三千五百元部分：查
  原告遭被告推倒致受有前揭傷害後至惠民醫院治療，於九十一年七月十四日支出醫
  療費五百四十八元，於九十一年七月十六日支出醫療費二百二十元等情，有惠民醫
  院九十三年七月二十六日惠醫字第九三０二一號函暨檢附之收據、醫療明細等附卷
  可稽，並為被告所不爭，且核該前揭醫療費用之項目，應認為係治療所必需，是原
  告此部分之主張應堪信為真實，被告就原告前揭支出合計七百六十八元即應負賠償
  之責。次查，原告於九十一年七月十四日、十六日分別坐計程車至警局報案支出計
  程車費各三百元之事實，據其提出收據兩件為證，被告就原告九十一年七月十四日
  之計程車費支出並不爭執，亦同意給付，是原告請求被告賠償此部分支出，自應准
  許；至九十一年七月十六日之計程車費支出既為被告所否認，原告復未能舉證證明
  其係屬必要之支出，則原告此部分請求，尚乏所據。再者，原告因罹患憂鬱症至行
  政院衛生署新竹醫院就診之醫療費支出，因該疾病並非被告前揭傷害行為所致，已
  如前述，故原告此部分請求，亦非可採，應予駁回。
(2)原告主張其受傷不能工作之損失六萬元部分：查本院就原告遭被告傷害而受有上開
  傷勢及其後續治療之結果函詢惠民醫院，據該院覆稱：原告因外傷而造成鼻樑挫傷
  流鼻血，須一週才能復原，以原告當時傷勢並不影響原告之計程車工作等情，有該
  院九十三年七月二十六日惠醫字第九三０二一號函可憑。故而，原告所受之前揭傷
  害既不影響其從事計程車之工作，則原告請求被告賠償不能工作之損失六萬元，洵
  屬無據。
(3)原告主張其支出診斷書費三千元部分：查原告遭被告推倒致受有前揭傷害後至惠民
  醫院治療，於九十一年七月十四日支出診斷書費一千三百元，惠民醫院收據可憑，
  並為被告所不爭，且原告於訴訟上必須提出診斷證明書以證明其所受之傷害，故診
  斷書費之支出亦應認係原告行使權利所必需，是原告此部分之主張應堪可採，被告
  就原告此部分支出自應負賠償之責。至原告其餘有關罹患憂鬱症而開立診斷證明書
  之支出部分，因憂鬱症並非被告前揭傷害行為所致，業如前述，故原告此部分請求
  ，為無理由，應予駁回。
(4)原告主張其與被告在訴訟期間無法工作，致使母親很不諒解，常常被指責，親情嚴
  重受損，請求被告應付原告五萬元之賠償（親情無價）部分：查原告遭母親指責致
  親情受損，並非被告前揭傷害行為所致，是原告請求被告賠償五萬元之損害，顯屬
  無據。
(5)原告請求被告賠償精神慰藉金二十萬元部分：查原告因遭被告推倒致其受有鼻樑挫
  傷併流鼻血之傷害，已如前述，是原告精神自感痛苦，其請求被告賠償慰撫金，洵
  屬有據。又原告國中畢業，現以開計程車為業，每日收入二千餘元，而被告為新竹
  商校肄業，前從事水電臨時工，每日收入約二千元，現沒有工作等情，業據兩造陳
  明在卷。再者，兩造素不相識，本件衝突之原因，據證人羅桂英、鄭漢江等所述係
  因原告罵人而起爭執，另原告陳稱：「．．．鄭漢江帶二名不知名人士來我家找他
  公你也跟你的女婿講一下，不要每次都帶一群工人至家中妨礙我正常生活。』這時
  鄭漢江所帶的兩名朋友當中一人首先用手將我毆打我的臉部，．．．我認識鄭漢江
  但另兩名我並不認識。可能是因為我有罵過嫁來我家的他的女兒，所以他可能懷恨
  在心，所以帶人來打我。．．」（見臺灣新竹地方法院檢察署九十一年度偵字第四
  四一六號卷九十一年七月十四日警訊筆錄）等語。準此，本院斟酌兩造之身分、地
  位、經濟狀況、本件衝突之起因、被告所為之侵權行為及原告所受傷害等一切情狀
  ，認原告請求被告賠償慰撫金二十萬元，尚嫌過高，應予核減為一萬元，方屬公允
  ，逾此數額之請求，顯乏所據。
(四)綜上，原告依侵權行為之法律關係，請求被告給付醫療費用七百六十八元、計程車
  費三百元、診斷書費一千三百元、精神慰藉金一萬元，合計一萬二千三百六十八元
  部分，洵屬有據，應予准許；至逾上開範圍之請求，即非有據，應予駁回。
(五)末按就被告敗訴部分，係屬適用簡易訴訟程序所為被告敗訴之判決，爰依職權宣告
  假執行，附此敘明。
(六)兩造其餘之主張、答辯暨攻擊防禦方法，與判決結果無涉，爰不一一論述，附此敘
  明。
四訴訟費用負擔之依據：民事訴訟法第七十九條。
中　　　華　　　民　　　國　　九十三　　年　　　七　　　月　　 三十 　　日
                              臺灣新竹地方法院新竹簡易庭
                                  法  官  謝永昌
右為正本係照原本作成。
如對本判決上訴，須於判決送達後二十日內向本院提出上訴狀。
                                  書記官  蕭宛琴
中　　　華　　　民　　　國　　九十三　　年　　　七　　　月　　 三十 　　日
